【裁判字號】    98,易,992
【裁判日期】    980619
【裁判案由】    詐欺
【裁判全文】
臺灣臺北地方法院刑事判決               98年度易字第992號
公  訴  人  臺灣臺北地方法院檢察署檢察官
被      告  乙○○
上列被告因詐欺案件，經檢察官提起公訴（九十八年度偵字第五
二一七號），被告於準備程序中先就被訴事實為有罪之陳述，經
本院告以簡式審判之旨，並聽取當事人之意見後，本院合議庭裁
定行簡式審判程序後，本院判決如下：
    主  文
乙○○幫助意圖為自己不法之所有，以詐術使人將本人之物交付
，累犯，處有期徒刑月，如易科罰金，以新臺幣壹仟元折算壹
日。
    事  實
一、乙○○前於(一)民國九十三年十月間，因偽造文書等案件，經
    臺灣高等法院以九十二年度上訴字第四三九七號判決判處有
    期徒刑一年確定，復於(二)九十四年十月間，因犯常業詐欺罪
    ，經本院以九十四年度訴字第一一五五號判決判處有期徒刑
    八月確定，上開(一)、(二)案件經本院以九十五年度聲字第五七
    號裁定應執行有期徒刑一年六月確定，嗣於九十五年十二月
    六日縮刑期滿執行完畢。
二、乙○○明知將自己之金融帳戶存摺及金融卡提供予他人使用
    ，將可能幫助他人遂行詐騙行為，仍基於幫助詐欺之犯意，
    於民國九十七年十一月中旬某日時，將其先前所申辦國泰世
    華商業銀行館前分行第000000000000號帳戶（
    九十七年十一月十一日申辦），在臺北市○○區○○街二百
    十一號龍山寺門口，將上開銀行帳戶之相關存摺一本、印章
    、提款卡一張及密碼，以新臺幣（下同）五千元之代價，提
    供予真實姓名、年籍不詳之成年人使用以幫助之。後該成年
    人基於為自己不法所有之犯意，於九十七年十一月二十七日
    上午八時，佯為中華電信員工，去電甲○○，誆稱：甲○○
    欠繳電信費用四萬元，身分證件可能遭他人冒用，需凍結帳
    戶，應提領現有存款十八萬元存入乙○○上開帳戶內云云，
    甲○○不疑有他，乃依該名成年人之指示，於九十七年十一
    月二十七日前往國泰世華商業銀行南科分行，以無摺存款之
    方式，將十八萬元匯入乙○○上開銀行帳戶後，旋即遭該成
    年人提領一空，嗣經甲○○察覺有異後，始知受騙，旋報警
    處理，查知上情。
三、案經臺北市政府警察局中正第一分局移送臺灣臺北地方法院
    檢察署檢察官偵查起訴。
    理  由
一、證據之認定：
    上開事實二之部分，業據證人即被害人甲○○於警詢時指述
    明確（偵查卷宗第四頁至第六頁參照），且有國泰世華商業
    銀行館前分行第000000000000號帳戶開戶資料
    、交易明細表（偵查卷第十三頁至第十五頁參照）及存款存
    根（偵查卷第七頁參照）各一份在卷可證，且被告乙○○亦
    於本院九十八年六月五日審理時供承不諱（本院當日審判筆
    錄參照），是依(一)證人甲○○之指述、(二)上開銀行帳戶之開
    戶資料、交易明細表及(三)上開存款存根各一份等補強證據已
    足資擔保被告於本院審理時所為之上開任意性自白具有相當
    程度之真實性，而得確信被告前述自白之犯罪事實確屬真實
    ，從而依刑事訴訟法第一百五十六條第一項及第二項規定，
    本院自得依被告前述自白及該補強證據認定被告確有為前述
    幫助詐欺取財之犯行，本件事證明確，被告之犯行堪以認定
    。
二、論罪科刑之法律適用：
  (一)按刑法上之幫助犯，係對於犯罪與正犯有共同之認識，而以
    幫助之意思，對於正犯資以助力，而未參與實施犯罪之行為
    者而言（最高法院七十五年度台上字第一五０九號、八十八
    年度台上字第一二七０號判決亦同此意旨）。是以，如未參
    與實施犯罪構成要件之行為，且係出於幫助之意思提供助力
    ，即屬幫助犯，而非共同正犯。本件被告乙○○基於幫助之
    犯意，提供前述帳戶存摺及提款卡予真實姓名、年籍不詳之
    成年人，該成年人利用被告之幫助，意圖為自己不法之所有
    ，施用詐術使被害人甲○○陷於錯誤，因而匯款至被告所提
    供之上揭銀行帳戶內，是被告所為係參與詐欺罪構成要件以
    外之行為，且在無證據證明被告係以正犯而非以幫助犯之犯
    意參與犯罪之情形下，應認其所為係幫助犯而非正犯行為。
    核被告所為，係犯刑法第三十條第一項前段、第三百三十九
    條第一項之幫助詐欺取財罪。
  (二)查被告有如事實一之部分所載之犯罪科刑執行情形，有臺灣
    高等法院被告全國前案紀錄表一份及被告所犯前開案件之判
    決書、裁定書等件在卷可稽，其前受有期徒刑執行完畢，於
    五年以內故意再犯本件有期徒刑以上之罪，為累犯，應依刑
    法第四十七條第一項之規定，加重其刑。
  (三)被告幫助他人犯上開詐欺取財之罪，爰依刑法第三十條第二
    項之規定，按正犯之刑減輕之。並依法先加後減。
  (四)爰審酌被告所為已影響社會正常交易安全，增加被害人尋求
    救濟之困難，並使犯罪之追查趨於複雜，危害社會情節甚鉅
    等，本應予以嚴懲，惟其犯後坦承犯行而態度良好，足認其
    尚有改過遷善之可能及其他一切情狀，量處如主文所示之刑
    ，並諭知易科罰金之折算標準。
據上論斷，應依刑事訴訟法第二百七十三條之一第一項、第二百
九十九條第一項前段，刑法第三百三十九條第一項、第三十條第
一項前段、第二項、第四十七條第一項、第四十一條第一項前段
，刑法施行法第一條之一，判決如主文。
本案經檢察官王育珍到庭執行職務。
中    華    民    國    98    年    6     月    19    日
                  刑事第九庭    法  官  林怡秀
以上正本證明與原本無異。
如不服本判決應於收受送達後十日內向本院提出上訴書狀，並應
敘述具體理由；其未敘述上訴理由者，應於上訴期間屆滿後二十
日內向本院補提理由書（均須按他造當事人之人數附繕本）「切
勿逕送上級法院」。
被害人甲○○對於本判決如有不服，請書具不服之理由狀，請求
檢察官上訴者，其上訴期間之計算係以檢察官收受判決正本之日
期為準。
                                書記官  張汝琪
中    華    民    國    98    年    6     月    19    日
附錄本案論罪科刑法條全文：
中華民國刑法第三百三十九條
意圖為自己或第三人不法之所有，以詐術使人將本人或第三人之
物交付者，處五年以下有期徒刑、拘役或科或併科一千元以下罰
金。
以前項方法得財產上不法之利益或使第三人得之者，亦同。
前二項之未遂犯罰之。


司法院資訊處製作；財團法人民間司法改革基金會備份。
